臺灣臺北地方法院刑事判決　　　　　　　　　　　　九十年度交簡上字第一七號
　　上　訴　人　臺灣臺北地方法院檢察署檢察官
　　被　　　告　乙○○
右列上訴人因公共危險案件，不服本院新店簡易庭九十年度店交簡字第七四五號，中
華民國九十年十月四日第一審刑事簡易判決（檢察官聲請簡易判決處刑案號：台灣台
北地方法院檢察署九十年度偵字第一六九三０號、九十年度調偵字第五七八號），提
起上訴，本院管轄之第二審合議庭判決如左：
    主  文
原判決撤銷。
乙○○服用酒類，不能安全駕駛動力交通工具而駕駛，處罰金貳萬元，如易服勞役以
佰元折算壹日。又因過失傷害人，處拘役柒拾日，如易科罰金以佰元折算壹日。
    事  實
一、乙○○於民國九十年三月二十四日下午八、九時許，在翡翠水庫附近飲用酒類，
    已至不能安全駕駛動力交通工具之程度，竟仍執意於酒後駕駛車牌號碼ＤＬ－九
    五六二號自用小客車，由烏來往新店方向下坡路段行駛，且原應注意行車前對於
    方向盤、煞車、輪胎、燈光、雨刮、喇叭、後照鏡等須詳細檢查確實有效，否則
    不得行駛，並應注意汽車行駛時，駕駛人應注意車前狀況，並隨時採取必要之安
    全措施，而依當時光線為夜間有照明、路面無障礙無缺陷、視距良好、並無不能
    注意之情形，竟疏於注意，於明知其自用小客車之方向盤有問題後仍貿然行駛，
    迄翌日凌晨零時二十五分許，行經台北縣新店市○○路四點五公里處時，適有丙○○駕駛車牌號碼ＥＺ－三四二一號自用小客車、搭載甲○○，由新店往烏來向
    上坡路段行駛，因乙○○無法控制車輛方向，亦疏未注意車前狀況及採取必要之
    安全措施，竟將車駛入對向車道使兩車發生碰撞，致丙○○受有前額挫擦傷，甲○○受有頭部外傷併頭皮血腫及左腰、左膝挫傷等傷害。經抽血檢驗測得乙○○
    血中酒精濃度達一七八ｍｇ／ｄｌ（折合呼氣酒精濃度達每公升０．八九毫克）
    。
二、案經丙○○、甲○○訴由台北縣警察局新店分局報請台灣台北地方法院檢查署檢
    察官聲請簡易判決處刑。
    理  由
一、被告乙○○經合法傳喚，無正當理由，未於本院所指定之九十一年十一月二十五
    日審理期日到庭，爰不待其陳述，逕行判決。
二、被告雖未於本院審理時到庭，惟右開事實，業據被告於本院訊問時所坦承不諱，
    核與告訴人丙○○、甲○○指述相符，並有台北市政府警察局舉發違反道路交通
    管理事件通知單、血液中酒精濃度測試單、刑法第一百八十五條之三案件觀察測
    試紀錄表、耕莘診斷證明書、道路交通事故調查報告表在卷可稽。按刑法第一百
    八十五條之三所規定服用酒類，不能安全駕駛動力交通工具而駕駛者，應負刑事
    責任，揆其立法目的本在藉抽象危險犯之犯罪構成要件，以嚇阻酒後駕車者對道
    路交通安全之危害。而所謂不能安全駕駛之認定，並無一定之數值可供界定，而
    係由法院以一般社會通念之客觀標準，足生公共危險時即足。經查，目前行政機
    關所取締酒後駕車之參考標準，係依法務部於八十八年五月十日邀集司法院刑事
    廳、交通部、行政院衛生署、內政部警政署及中央警察大學等機關開會，所為凡
    呼氣酒精濃度逾每公升含０．五五毫克時，即屬不能安全駕駛之決議，上開會議
    決議本身固僅屬檢警取締酒後駕車之參考，尚無拘束法院之效力，惟以上開會議
    決議所採之標準，係參考美國、德國及日本等國家所進行之酒精濃度與精神狀態
    之測試實驗，亦即，各項實驗均發現凡呼氣中酒精濃度達每公升０．五五毫克時
    ，就人之生理方面，已產生視覺反應遲鈍、影像不能集中、同時不能看清前方路
    況及車旁照後鏡等狀況，及駕駛能力已受有影響、肇事率已為一般正常人之十倍
    之事實，則以呼氣中酒精濃度逾每公升０．五五毫克作為判定駕駛人能否安全駕
    駛之標準，係有科學上之證明，而得為本院判斷之依據；次查，行為人飲酒後如
    其呼氣酒精濃度達於每公升０．五毫克時，即有反應較慢、感覺減低並影響駕駛
    中度之中毒症狀，此有行政院國軍退除役官兵輔導委員會台北榮民總醫院八十八
    年八月五日（八八）北總內字第二六八六八號函一紙附本院卷可稽，且行為人飲
    酒後其呼氣中酒精濃度如已達於每公升０．五五毫克，其肇事率為一般未飲酒者
    之十倍，此亦有中央警察大學交通學系暨交通管理研究所教授蔡志中之研究報告
    一紙附本院卷可憑。而本件被告於車禍後經抽血檢驗其血液中酒精濃度，達每一
    七八ｍｇ／ｄｌ，經換算其呼氣中酒精濃度為每公升零點八九毫克（依前述卷附
    台北榮民總醫院函附件一第二點所示公式計算），揆諸前述說明，被告當已達到
    服用酒類後不能安全駕駛動力交通工具之狀態，則其服用酒類，不能安全駕駛動
    力交通工具而駕駛之犯行，足堪認定。又按行車前應注意方向盤、煞車、輪胎、
    燈光、雨刮、喇叭、照後鏡等須詳細檢查確實有效；汽車行駛時，駕駛人應注意
    車前狀況，並隨時採取必要之安全措施，道路交通安全規則第八十九條第一項第
    一款、第九十四條第三項分別定有明文，被告自應注意前開規定，且依當時光線
    為夜間有照明、路面無障礙無缺陷、視距良好、並無不能注意之情形，竟疏未注
    意，猶在方向盤有問題之情形下貿然駕駛車輛，且疏未注意車前狀況並採取必要
    之安全措施，駛入對向車道致撞擊告訴人丙○○所駕駛車牌號碼ＥＺ－三四二一
    號之自用小客車，其有過失甚明，且此過失與告訴人丙○○所受前額挫擦傷、告
    訴人甲○○所受頭部外傷併頭皮血腫及左腰、左膝挫傷等傷害之間，亦有相當因
    果關係，則被告因過失傷害人之犯行，亦足認定。
三、核被告所為，係犯刑法第一百八十五條之三醉態駕駛罪。次按被告過失致告訴人
    二人受傷，係均犯刑法第二百八十四條第一項前段之過失傷害罪，惟因告訴人二
    人之傷均係被告同一過失行為所造成，則應依刑法第五十五條之規定，從一重即
    刑法第二百八十四條第一項前段過失傷害罪處斷。被告所犯前述二罪之間，行為
    互殊，犯意個別，應分論併罰。又按「汽車駕駛人，無駕駛執照駕車、酒醉駕車
    、吸食毒品或迷幻藥駕車、行駛人行道或行經行人穿越道不依規定讓行人優先通
    行，因而致人受傷或死亡，依法應負刑事責任者，加重其刑至二分之一。」道路
    交通管理處罰條例第八十六條第一項定有明文，本件被告經換算其呼氣中酒精濃
    度既達每公升零點八九毫克，依前述說明，已達酒醉之程度，是應依此規定，就
    被告所犯過失傷害罪部分加重其刑。次查，原審疏未引用前述刑法第五十五條之
    規定，復未引用前述道路交通管理處罰條例第八十六條第一項之規定以加重被告
    所犯過失傷害罪部分之刑，均有未洽，自應由本院予以撤銷改判。爰審酌被告血
    液中之酒精濃度、過失之程度、告訴人所受之傷害、迄未與告訴人達成和解，及
    應依道路交通管理處罰條例第八十六條第一項加重被告所犯過失傷害罪部分之刑
    等情，分別量處如主文第二項所示之刑，並就被告所犯醉態駕駛罪、過失傷害罪
    分別諭知易服勞役、易科罰金之折算標準。
據上論斷，應依刑事訴訟法第四百五十五條之一第一項、第三項、第三百六十九條第
一項前段、第二百九十九條第一項前段、第三百七十一條，刑法第一百八十五條之三
、第二百八十四條第一項前段、第四十一條第一項前段、第四十二條第二項，道路交
通管理處罰條例第八十六條第一項，罰金罰鍰提高標準條例第一條前段、第二條，判
決如主文。
本案經檢察官黃東焄到庭執行職務
中      華      民      國    九十一    年    十二    月      九      日
          臺灣臺北地方法院交通法庭
                                      審判長法  官  劉壽嵩
                                            法  官  陳婷玉
                                            法  官  林鴻達
右正本證明與原本無異。
本判決不得上訴。
                                            書記官  石幸代
中      華      民      國    九十一    年    十二    月      九      日
附錄本案論罪科刑法條全文：
刑法第一百八十五條之三
服用毒品、麻醉藥品、酒類或其他相類之物，不能安全駕駛動力交通工具而駕駛者，
處一年以下有期徒刑、拘役或三萬元以下罰金。
刑法第二百八十四條
一因過失傷害人者，處六月以下有期徒刑，拘役或五百元以下罰金。致重傷者，處一
　年以下有期徒刑，拘役或五百元以下罰金。
二從事業務之人，因業務上之過失傷害人者，處一年以下有期徒刑、拘役或一千元以
　下罰金。致重傷者，處三年以下有期徒刑，拘役或二千元以下罰金。
